【裁判字號】    92,上易,1624
【裁判日期】    920923
【裁判案由】    詐欺
【裁判全文】
臺灣高等法院臺中分院刑事判決            民國九十二年度上易字第一六二四號
    上  訴  人  臺灣臺中地方法院檢察署檢察官
    被      告  丙○○
右上訴人因被告詐欺案件，不服臺灣臺中地方法院中華民國九十二年七月十五日第一
審判決（民國九十二年度易字第一六三九號，聲請簡易判決處刑案號：臺灣臺中地方
法院檢察署民國九十二年度偵字第八四三六號，併辦案號：九十二年度偵字第九二四
七號），提起上訴，本院判決如左：
    主  文
原判決撤銷。
丙○○幫助連續意圖為第三人不法之所有，以詐術使人將本人之物交付，處有期徒刑
月，如易科罰金，以佰元折算壹日。
    事  實
一、丙○○於民國（下同）九十一年十二月間某日，見中國時報刊登收購帳戶之廣告
    ，其因缺錢，乃依廣告所留之電話號碼聯絡，由一名自稱姓林之不詳男子接聽電
    話，該名林姓男子指示被告在金融機構開戶，被告遂於九十一年十二月十七日，
    在臺中市○○路一三六號之臺灣中小企業銀行興中分行開設活期儲蓄存款帳戶（
    帳號00000000000）一個，並與該林姓男子相約於同日在臺中市○○
    路與進化北路口見面交易，被告可預見一般人支付代價取得他人金融機構存款帳
    戶使用與詐欺取財相關，且取得他人存摺之目的在於取得贓款及掩飾犯行不易遭
    人追查，又對於提供帳戶雖無引發他人萌生犯罪之確信，但仍基於縱若有人持以
    詐欺取財，亦不違反其本意之幫助及概括犯意，在前開路口，將其所有之興中分
    行存款帳戶之存摺、提款卡（含密碼）及身分證影本交予該林姓男子，林姓男子
    則交付新臺幣（下同）一千元之代價予被告，林姓男子取得被告交付之帳戶相關
    物品後，即獨自或與不詳之人基於意圖為自己不法所有之犯意聯絡，於九十一年
    十二月二十六日十六時許，撥打被害人乙○○住處之電話號碼（０二）0000
    0000號，向被害人乙○○佯稱電信局轉為民營化，將退還保證金三千元，要
    求乙○○持提款卡至自動提款機操作退費程序（實則為操作轉帳作業），被害人
    乙○○不疑有詐，乃依來電之人所指示之步驟操作共三次，致其所有之臺北銀行
    某分行存款帳戶及第一商業銀行某分行存款帳戶內之存款分別遭轉帳五萬九千九
    百八十八元、三萬三千九百八十八元，至被告之上開興中分行帳戶，被害人乙○○始知受騙，報警處理。林姓男子復基於意圖為自己不法所有之概括犯意，於九
    十一年十二月間，假「鄭仁德」名義以電話聯繫被害人丁○○，佯稱有一筆款項
    退回為由，要求被害人丁○○以提款卡至自動提款機前操作退費手續，被害人丁○○不疑有他，便依嫌犯指示，於九十一年十二月二十四日十三時二十七分許，
    至桃園縣龜山鄉○○路○段三００號「迴龍郵局」自動提款機操作退費程序，致
    將帳戶內一萬九千二百二十八元匯入被告所有陽信銀行之帳戶內（帳號000－
    000000000000），被害人丁○○始知受騙，報警處理。
二、案經乙○○、丁○○訴由臺中市警察局第三分局報請臺灣臺中地方法院檢察署檢
    察官聲請簡易判決處刑及移送併辦。
    理  由
一、訊據被告雖矢口否認有何前開幫助詐欺取財之犯行，辯稱：伊僅因缺錢花用，乃
    透過報紙分類廣告，聯絡不詳姓名年籍之林姓成年男子，以一千元之代價，依照
    指示前往六家銀行，開立六個帳戶後，即將存摺、印章、提款卡及密碼交付不詳
    姓名年籍之林姓成年男子，至於不詳姓名年籍之成年男子作何使用，伊並不清楚
    ，僅係單純出賣帳戶而已等語。惟查右揭犯罪事實，業經告訴人乙○○、丁○○
    指述歷歷，並有該興中分行帳戶之開戶資料一份、自動櫃員機交易明細表二份、
    該帳戶之存款往來明細一份及陽信銀行帳戶影本、存款印鑑卡影本、交易明細表
    資料各一份附卷可稽。按刑法上之故意，可分為直接故意與不確定故意（間接故
    意），所謂「不確定故意」，係指行為人對於構成犯罪之事實，預見其發生而其
    發生並不違背其本意者，刑法第十三條第二項定有明文，而金融帳戶之申請甚為
    簡易方便，且無須支付任何費用（除開戶金額外），豈有人願意以一千元之代價
    取得他人之金融帳戶使用？如非供作犯罪出入之帳戶或其他不法目的，應無隱匿
    自己名義帳戶而支付代價取得他人金融帳戶使用之必要，況邇來，佯稱退費而詐
    欺取財之犯罪類型層出不窮，該等犯罪多數均係利用人頭帳戶作為贓款出入帳戶
    ，並經媒體廣為披露，被告係成年且有相當智識之人，要難諉為不知，又被告之
    帳戶果被用作犯詐欺取財罪之贓款出入帳戶，足見被告有容任林姓男子或其他共
    犯利用其帳戶犯詐欺取財罪之不確定故意，允無疑義。被告空言否認與置辯，係
    屬圖卸刑責之詞，要難採信，本件事證明確，被告犯行堪予認定，應予依法論科
    。
二、被告以幫助之意思參與犯罪，核其所為，係幫助犯刑法第三百三十九條第一項之
    詐欺取財罪。被告先後多次犯行，時間緊接，觸犯同一罪名，顯係基於概括之犯
    意反覆為之，應依連續犯之例加重其刑。又被告係以幫助之犯意參與犯罪，應依
    幫助犯之例減輕其刑。又檢察官移送併辦部分（九十二年度偵字第九二四七號）
    ，因與本案具有裁判上一罪關係，自得併予審理。原審未予詳查，遽為被告無罪
    判決之諭知，即有未合，檢察官上訴意旨執此指摘原判決不當，為有理由，應由
    本院將原判決予以撤銷改判，爰審酌被告犯罪之動機、目的、手段、被害人等所
    受之損害，以及犯罪後之態度等一切情狀，量處被告有期徒刑月，並諭知易科
    罰金之折算標準，以示懲戒。
三、據上論斷，應依刑事訴訟法第三百六十九條第一項前段、第三百六十四條、第二
    百九十九條第一項前段，刑法第三百三十九條第一項、第三十條、第五十六條、
    第四十一條第一項前段，罰金罰鍰提高標準條例第一條前段、第二條，判決如主
    文。
本案經檢察官甲○○到庭執行職務。
中      華      民      國    九十二     年      九      月    二十三   日
                                   臺灣高等法院臺中分院刑事第九庭
                                         審判長法  官  吳  重  政
                                               法  官  康  應  龍
                                               法  官  趙  春  碧
右正本證明與原本無異。
不得上訴。
                                               書記官  林  育  德
中      華      民      國    九十二     年      九      月    二十四   日
附錄：
刑法第三百三十九條第一項：
意圖為自己或第三人不法之所有，以詐術使人將本人或第三人之物交付者，處五年以
下有期徒刑、拘役或科或併科一千元以下罰金。
                                                                        Ｆ


司法院資訊處製作；財團法人民間司法改革基金會備份。
